臺灣臺中地方法院民事判決
110年度小上字第91號
上  訴  人  周書田  

被  上訴人  原村花園山莊管理委員會

法定代理人  顏江河  
訴訟代理人  王銘助  
上列當事人間請求給付管理費事件，上訴人對於民國110年5月19
日本院臺中簡易庭110年度中小字第775號第一審小額民事判決提
起上訴，本院於110年10月29日言詞辯論終結，合議庭判決如下
：
    主    文
原判決廢棄。
被上訴人在第一審之訴駁回。
第一、二審訴訟費用新臺幣2,500元由被上訴人負擔。
    事實及理由
一、對於小額程序之第一審裁判之上訴，非以其違背法令為理由
    ，不得為之。民事訴訟法第436條之24第2項定有明文。又所
    謂判決有違背法令，乃指判決不適用法規或適用不當，為同
    法第468條所明定，此亦為小額事件之上訴程序所準用，民
    事訴訟法第436條之32第2項定有明文。而以判決有不適用法
    規或適用不當為上訴理由時，其上訴狀或理由書應有具體之
    指摘，並揭示該法規之條項或內容，若係成文法以外之法則
    ，應揭示該法則之旨趣，倘為司法院解釋或最高法院之判例
    ，則應揭示該判解之字號或其內容；如依民事訴訟法第469
    條所列第1款至第5款事由提起上訴時（第6款未準用，參照
    民事訴訟法第436條之32第2項規定），其上訴狀或理由書應
    揭示合於該條款之事實，上訴理由狀如未依此項方法表明者
    ，即難認為已對原判決之違背法令有具體之揭示，其上訴自
    難認為合法（最高法院71年台上字第314號判決意旨參照）
    。上訴人依其上訴意旨，係指摘就被上訴人於108年11月24
    日召開年度區分所有權人會議（下稱系爭會議）之討論提案
    一決議是否成立，原審判決未適用公寓大廈管理條例第31條
    規定，且類推適用民法第56條第1項規定不當，核其理由，
    堪認對於其所抗辯原第一審小額判決違背法令之情事，已有
    具體之指摘，並已揭示該違背法令之法規條項內容，是上訴
    人提起本件上訴，應認為已具備合法要件，先予敘明。
二、上訴人上訴意旨：被上訴人於108年11月24日召開年度區分
    所有權人會議（下稱系爭會議），討論提案一「社區88、90
    ．122、126．125、127管理費收取由現行兩戶繳一戶更為每一
    戶皆與其他住戶一樣按戶繳納」（下稱系爭討論提案）之決
    議，依原村花園山莊社區規約（下稱系爭規約）第4條第9項
    前段約定，社區所有權人會議討論事項，應有出席區分所有
    權人過半數及其區分所有權比例合計過半數之出席，方得為
    之。惟依管理委員會自行計算當日之出席區分所有權比例為
    百分之49.74，並未過半，是系爭討論提案並未達成有效之
    決議，而違反公寓大廈管理條例第31條規定，屬未成立之決
    議，原審類推適用民法第56條第1項規定判認有效，應屬錯
    誤。被上訴人依系爭討論提案之決議計算，請求上訴人給付
    積欠之管理費自有違誤等語。
三、被上訴人則以：依系爭討論提案決議計算，上訴人自109年1
    月1日至109年6月30日止，累積欠繳社區管理費共計1萬500
    元。系爭會議當日計算區分所有權人出席比例確實為百分之
    49.74，請依法處理等語。
四、原審為上訴人勝訴判決，即判決被上訴人應給付上訴人1萬5
    00元及其法定利息，上訴人不服，提起上訴，並上訴聲明：
    （一）原判決不利上訴人部分廢棄。（二）被上訴人在第一
    審之訴駁回。被上訴人則答辯聲明：上訴駁回。
五、區分所有權人會議之決議，除規約另有規定外，應有區分所
    有權人三分之二以上及其區分所有權比例合計三分之二以上
    出席，以出席人數四分之三以上及其區分所有權比例占出席
    人數區分所有權四分之三以上之同意行之，公寓大廈管理條
    例第31條定有明文。而社區所有權人會議討論事項，應有出
    席區分所有權人過半數及其區分所有權比例合計過半數之出
    席，系爭規約第4條第9項前段亦約有明文。另如法律規定其
    決議必須有一定數額以上股份之股東出席，此一定數額以上
    股份之股東出席，為該法律行為成立之要件。欠缺此項要件
    ，股東會決議即屬不成立，尚非單純之決議方法違法問題（
    最高法院103年度第11次民事庭會議第2號提案決議、同院10
    3年度台上字第1516號民事判決、98年度台上字第1724號判
    決、94年度台上字第1821號判決均同此意旨）。而區分所有
    權人會議之決議依法律規定必須有一定數額以上區分所有權
    人出席及其區分有權比例出席，亦屬決議成立之要件，欠缺
    此項要件，區分所有權人會議決議即屬不成立，同非單純之
    決議方法違法問題（最高法院109年度台上字第502號判決同
    此意旨）。查，本件系爭會議所決議系爭討論提案，依上揭
    公寓大廈管理條例第31條規定及系爭規約第4條第9項前段約
    定，必須有出席區分所有權人過半數及其區分所有權比例合
    計過半數之出席方得為之，依前揭說明，屬系爭討論提案決
    議成立之要件，而系爭會議當日區分所有權人出席比例為百
    分之49.74，此為兩造所不爭執（見本院小上卷第104頁），
    並有蓋有原村花園山莊管理委員會收發章之原村花園山莊10
    8年區分所有權人會議出席比例統計表在卷足憑（見本院小
    上卷第115頁），足堪認定。則系爭會議未符合系爭規約第4
    條第9項前段約定必須有區分所有權比例合計過半數之出席
    之約定，屬欠缺決議成立之要件，而應認未有效成立。又系
    爭討論提案之決議既未有效成立，被上訴人以此決議為依據
    計算認上訴人尚欠1萬500元管理費未為給付云云，即無可採
    。
六、從而，上訴人請求被上訴人給付管理費1萬500元，及自109
    年10月27日起至清償日止，按週年利率百分之5計算之利息
    ，為無理由，應予駁回。原審為上訴人敗訴之判決，尚有未
    洽，上訴意旨求予廢棄改判，為有理由，爰由本院予以廢棄
    改判如主文第2項所示。
七、依民事訴訟法第436條之32第1項準用同法第436條之19第1項
    規定，第二審法院為訴訟費用之裁判時，應確定其費用額。
    本件第一、二審訴訟費用額確定為2,500元，爰諭知如主文
    第2項所示。
八、結論：本件上訴為有理由，依民事訴訟法第436條之32、第4
    50條、第78條、第436條之19第1項，判決如主文。
中　　華　　民　　國　　110 　年　　11　　月　　19　　日
          　　　  民事第一庭    審判長法  官  許石慶

                                      法  官  蔡孟君

                                      法  官  王詩銘
正本係照原本作成。
本判決不得上訴。
中　　華　　民　　國　　110 　年　　11　　月　　19　　日
                                      書記官  林玟君